【裁判字號】    94,訴,2470
【裁判日期】    950616
【裁判案由】    大陸人民條例等
【裁判全文】
臺灣板橋地方法院刑事判決              94年度訴字第2470號
公  訴  人  臺灣板橋地方法院檢察署檢察官
被      告  甲○○
上列被告因大陸人民條例等案件，經檢察官提起公訴（94年度偵
字第9918號），被告於本院準備程序進行中就被訴事實為有罪之
陳述，經本院合議庭裁定由受命法官獨任進行簡式審判程序，並
判決如下：
    主  文
甲○○共同違反不得使大陸地區人民非法進入臺灣地區規定，未
遂，處有期徒刑參月，如易科罰金，以參佰元折算壹日。緩刑參
年。
    事  實
一、甲○○於民國91年間，經由真實姓名年籍不詳之「陳輝國」
    成年男子，得知大陸地區女子乙○○擬自大陸地區以假結婚
    之方式來臺工作，並無結婚之真意，竟因缺錢花用，同意以
    新臺幣（下同）25萬元至35萬元之代價，前去大陸與大陸地
    區女子乙○○（共同涉犯本案，另由本院通緝中）辦理假結
    婚。甲○○與「陳輝國」及大陸地區女子乙○○3 人共同基
    於明知為不實之事項而使公務員登載於職務上所掌公文書之
    犯意聯絡及甲○○與「陳輝國」共同基於使大陸地區人民非
    法進入臺灣地區之犯意聯絡，由該「陳輝國」之男子帶甲○
    ○於91年3 月間前往大陸地區，復由甲○○於91年3 月12日
    在湖南省長沙市與無結婚真意之乙○○辦理虛偽之公證結婚
    ，並取得結婚公證書，嗣甲○○於91年3 月16日返臺後，再
    由該「陳輝國」之男子於電話中教導甲○○如何辦理結婚登
    記、對保及使假結婚之大陸地區女子乙○○入境等手續。隨
    後甲○○持上開大陸地區公證處出具之結婚證明書送請財團
    法人海峽交流基金會驗證。
二、甲○○於同（91）年5 月8 日持前開財團法人海峽交流基金
    會之證明與上揭不實之結婚公證書，向臺北縣板橋市戶政事
    務所申請辦理結婚登記，填具與大陸地區女子乙○○係於91
    年3 月12日結婚之不實結婚登記申請書使不知情之戶政事務
    所承辦人員將甲○○與乙○○結婚之不實事項登載於職務上
    所掌之戶籍資料內，足以生損害於戶政管理之正確性。惟乙
    ○○因故未以探親名義申請來台，致未入境進入台灣地區而
    未遂。甲○○因不滿該「陳輝國」之陳姓男子未依約定給付
    報酬，於其犯罪未被發覺前，於93年4 月14日向臺北縣政府
    警察局海山分局埔墘派出所自首犯罪，並表示願受裁判，因
    而偵悉上情。
三、案經臺北縣政府警察局海山分局報告偵辦臺灣板橋地方法院
    檢察署檢察官偵查起訴。
    理  由
一、上揭事實業據被告甲○○於警詢、偵查與本院調查及審理時
    坦承不諱，並有結婚公證書影本、財團法人海峽交流基金會
    證明書影本、結婚登記申請書影本、戶籍資料影本、入出國
    日期證明書；臺北縣板橋市戶政事務所函附結婚登記申請書
    影本、財團法人海峽交流基金會證明書影本、結婚公證書影
    本等資料各在卷可資佐證（94年度偵字第9918號偵查卷第13
    頁至第19頁；本院卷第19頁至第23頁）；又同案共犯即大陸
    地區女子乙○○並未入境進入台灣地區一節，有被告乙○○
    入出境查詢結果資料與內政部警政署入出境管理局函各1 紙
    在卷足憑（上開偵查卷第41頁、本院卷第54頁）；可見本件
    事證明確，被告犯行應堪認定。
二、查被告甲○○於行為後，臺灣地區與大陸地區人民關係條例
    已於92年10月29日修正公布全文，其中關於使大陸地區人民
    非法進入臺灣地區之處罰規定即修正後該條例第79條，係自
    同（92）年12月31日起施行；依修正後該條例第79條第1 項
    之規定，違反同條例第15條第1 款不得使大陸地區人民非法
    進入臺灣地區之規定者，其法定刑已由修正前之「5 年以下
    有期徒刑、拘役或科或併科新臺幣50萬元以下罰金」，提高
    為「1 年以上7 年以下有期徒刑，得併科新臺幣1 百萬元以
    下罰金」，經比較新舊法之結果，以修正前之舊法有利於被
    告，依刑法第2 條第1 項但書之規定，自應適用修正前臺灣
    地區與大陸地區人民關係條例處罰。查同案共犯即大陸地區
    女子乙○○並未入境進入台灣地區一節，已如前述，可見被
    告甲○○係違反不得使大陸地區人民非法進入臺灣地區規定
    之未遂犯；核被告甲○○所為係犯刑法第214 條之明知為不
    實之事項而使公務員登載於職務上所掌公文書罪、修正前臺
    灣地區與大陸地區人民關係條例第79條第3 項、第1 項之違
    反不得使大陸地區人民非法進入臺灣地區規定未遂罪；被告
    甲○○與大陸地區女子乙○○及該「陳輝國」之成年男子3
    人間，就所犯上開刑法第214 條之明知為不實之事項而使公
    務員登載於職務上所掌公文書罪；被告甲○○與該「陳輝國
    」之成年男子，就所犯前揭違反不得使大陸地區人民非法進
    入臺灣地區規定未遂罪間，均互有犯意之聯絡及行為之分擔
    ，應論以共同正犯。被告甲○○就所犯上開違反不得使大陸
    地區人民非法進入臺灣地區規定之未遂罪、明知為不實之事
    項而使公務員登載於職務上所掌公文書罪間，2 罪間互有方
    法結果之牽連關係，依刑法第55條規定，應依較重之以違反
    不得使大陸地區人民非法進入臺灣地區規定，未遂罪處斷；
    並依刑法第26條前段，未遂犯之規定，減輕其刑。又被告甲
    ○○於其犯罪未被發覺前，於93年4 月14日向臺北縣政府警
    察局海山分局埔墘派出所自首犯罪，並表示願受裁判，此有
    上開埔墘派出所警詢筆錄在卷可稽（同上偵查卷第9 頁、10
    頁），自應依刑法第62條前段自首之規定，減輕其刑；並依
    法遞減之。爰審酌被告甲○○之犯罪動機僅是貪圖小利，與
    該「陳輝國」之成年男子等共同參與本件假結婚，冀使大陸
    女子非法進入台灣地區對於國境安全管理之危害程度，惟尚
    未入境進入我國境內台灣地區，並未實際造成我境內治安與
    社會秩序之危害；且惟被告於犯後自行自首，業已坦承犯行
    ，態度尚稱良好等一切情狀，量處如主文所示之刑，並諭知
    易科罰金之折算標準，以示懲儆。查被告未曾受有期徒刑以
    上刑之宣告，此有臺灣高等法院被告全國前案紀錄表在卷足
    憑，且被告罹患有輕度智障，除據被告於警詢中供明在卷外
    （同上偵查卷第9 頁背面），並有被告提出之身心障礙手冊
    影本在卷可證（同上偵查卷第16頁）；被告經此偵審教訓，
    當知所警惕，日後應無再犯之虞，本院認被告所受之前開宣
    告刑，以暫不執行為適當，爰併予宣告緩刑3 年，以啟自新
    。
三、同案被告乙○○嗣通緝到案後，再行審結。
據上論斷，應依刑事訴訟法第273 條之1 第1 項、第299 條第1
項前段、修正前臺灣地區與大陸地區人民關係條例第15條第1 款
、第79條第3 項、第1 項、刑法第11條前段、第2 條第1 項但書
、第28條、第214 條、第55條、第26條前段、第62條前段、第41
條第1 項前段、第74條第1 款，罰金罰鍰提高標準條例第1 條前
段、第2 條，判決如主文。
本案經檢察官林俊儀到庭執行職務。
中    華    民    國    95    年    6     月    16    日
                      刑事第五庭    法  官  陳坤地
上列正本證明與原本無異。
如不服本判決，應於判決送達後10日內向本院提出上訴狀。
                                    書記官  李淑秋
中    華    民    國    95    年    6     月    22    日
附錄本案論罪科刑法條全文
中華民國刑法第214條：
(使公務員登載不實罪)
明知為不實之事項，而使公務員登載於職務上所掌之公文書，足
以生損害於公眾或他人者，處三年以下有期徒刑、拘役或五百元
以下罰金。
臺灣地區與大陸地區人民關係條例第15條：
下列行為不得為之：
一  使大陸地區人民非法進入臺灣地區。
二  招攬臺灣地區人民未經許可使之進入大陸地區。
三  使大陸地區人民在臺灣地區從事未經許可或與許可目的不符
    之活動。
四  僱用或留用大陸地區人民在臺灣地區從事未經許可或與許可
    範圍不符之工作。
五  居間介紹他人為前款之行為。
臺灣地區與大陸地區人民關係條例第79條：
違反第十五條第一款規定者，處五年以下有期徒刑、拘役或科或
併科新台幣五十萬元以下罰金。
以犯前項之罪為常業者，處一年以上七年以下有期徒刑，得併科
新台幣一百萬元以下罰金。
第一項之未遂犯罰之。


司法院資訊處製作；財團法人民間司法改革基金會備份。
